【裁判字號】    99,聲,1106
【裁判日期】    990730
【裁判案由】    聲請法官迴避
【裁判全文】
臺灣臺北地方法院刑事裁定              99年度聲字第1106號
聲  請  人  謝謝國際聯合律師事務所
兼  代表人  丁○○
相  對  人  乙○○  職臺灣臺北地方法院法官
            丙○○  同上
            甲○○  同上
上列聲請人因本院96年度自更(三)字第4號、96年度自更(三)字第5號
、96年度附民更(一)字第2號、96年度附民更(一)字第3號案件，聲請
法官迴避，本院裁定如下：
    主  文
聲請駁回。
    理  由
一、聲請意旨詳如附件之聲請狀所載。
二、按「當事人遇有左列情形之一者，得聲請推事迴避：一、推
    事有前條情形而不自行迴避者。二、推事有前條以外情形，
    足認其執行職務有偏頗之虞者。」，刑事訴訟法第18條定有
    明文。而所謂當事人，依同法第3條規定，應以檢察官、自
    訴人及被告為限，如非該條所列舉之當事人，依法本無聲請
    推事迴避之權。」（最高法院19年抗字第106號判例參照）
    。而「未依法登記之法人，其代表人或管理人不得以非法人
    之團體名義提起自訴。」（最高法院39年台上字第73號判例
    要旨、最高法院26年度決議(三)參照）。此外，當事人依刑事
    訴訟法第18條第2款規定聲請法官迴避，以有具體事實足認
    其執行職務有偏頗之情形為限，若僅對於法官之指揮訴訟，
    或其訊問方法有所不滿，不能指為有偏頗之虞（最高法院18
    年抗字第149號判例意旨參照）；又該條款所謂足認法官執
    行職務有偏頗之虞，係指以一般通常之人所具有之合理觀點
    ，對於該承辦法官能否為公平之裁判，均足產生懷疑；且此
    種懷疑之發生，存有其完全客觀之原因，而非僅出於當事人
    自己主觀之判斷者，始足當之。至於訴訟上之指揮，乃專屬
    於法院之職權，當事人之主張、聲請，在無礙於事實之確認
    以及法的解釋適用之範圍下，法院固得斟酌其請求以為訴訟
    之進行，但仍不得以此對當事人之有利與否，作為其將有不
    公平裁判之依據，更不得以此訴訟之進行與否，乃謂有偏頗
    之虞，而聲請法官迴避（最高法院79年臺抗字第318 號判例
    意旨併同參照）。
三、經查：
 (一) 聲請人謝謝國際聯合律師事務所非前開96年度自更(三)字第
    4、5號妨害秘密案件之訴訟當事人，揆諸前開規定及說明，
    聲請人謝謝國際聯合律師事務所自無聲請法官迴避之權，自
    應予以駁回。
 (二) 而聲請人丁○○聲請相對人乙○○、丙○○、甲○○就本院
    96年度自更(三)字第4號、96年度自更(三)字第5號、96年度附民
    更(一)字第2號、96年度附民更(一)字第3號迴避及聲請人就本院
    96年度附民更(一)字第2號、96年度附民更(一)字第3號部分：
  1.聲請人並未具體指明承辦上開案件之法官，對於所承辦之各
    該案件，有何刑事訴訟法第17條所列各款應自行迴避而不迴
    避，或有同法第18條第2款規定足認執行職務有偏頗之虞情
    形。聲請人聲請相對人迴避之事由，無非係以：承辦法官究
    否為其所認定之本院「好法官」為斷，然此顯係聲請人個人
    主觀上之好惡，本難執為聲請相對人等迴避之法定事由。是
    聲請人聲請上開相對人等迴避，無非出於其自己主觀之判斷
    ，其既未能對前揭案件提出任何具體事證，足證承辦之相對
    人等有偏頗、不能公平審理之虞。揆諸首揭判例意旨，此部
    分之聲請，洵非正當，亦應予駁回。
  2.至於聲請人丁○○、謝謝國際聯合律師事務所固於聲請狀中
    ，贅予列載本院除相對人等以外之楊仁壽等人部分，經核均
    已非上開本院96年度自更(三)字第4號、96年度自更(三)字第5號
    、96年度附民更(一)字第2號、96年度附民更(一)字第3號之承審
    法官，且聲請人全未於聲請狀中指明前揭楊仁壽等人現有何
    承辦聲請人為當事人之案件以及係就何案件聲請楊仁壽等人
    迴避，是聲請人丁○○、謝謝國際聯合律師事務所之聲請，
    亦顯無理由。
 (四) 綜上所述，揆諸首揭判例意旨，聲請人丁○○、謝謝國際聯
    合律師事務所之聲請，洵非正當，均應予駁回。
四、應依刑事訴訟法第220條、第490條、第21條第1項，裁定如
    主文。
中    華    民    國    99    年    7     月    30    日
                  刑事第五庭  審判長法  官  黃程暉
                                    法  官  李宜娟
                                    法  官  鄭昱仁
上正本證明與原本無異。
如不服本裁定，應於送達後5日內，向本院提出抗告狀。
                                    書記官  宋德華
中    華    民    國    99    年    8     月    2     日

司法院資訊處製作；財團法人民間司法改革基金會備份。
